臺灣彰化地方法院刑事判決　　　　　　　 96年度訴字第360號
公　訴　人　臺灣彰化地方法院檢察署檢察官
被　　　告　甲○○
　　　　　　　　　　（
上列被告因毒品危害防制條例案件，經檢察官提起公訴（96年度
毒偵字第641 號）及移送併案審理（96年度毒偵字第1474號），
被告於準備程序中就被訴事實為有罪之陳述，經告以簡式審判之
要旨，並聽取當事人之意見後，經本院合議庭裁定由受命法官獨
任進行簡式審判程序，判決如下：
    主    文
甲○○施用第一級毒品，累犯，處有期徒刑柒月。
 　 事    實
一、甲○○前因施用毒品案件，經本院裁定送觀察、勒戒後，認
    無繼續施用毒品之傾向，於民國92年12月30日執行完畢釋放
    ，並由臺灣彰化地方法院檢察署檢察官以92年度毒偵字第31
    29號為不起訴處分確定；又因施用第一級毒品案件，經本院
    於93年7 月8 日以93年度訴字第421 號判決判處有期徒刑 6
    月，如易科罰金以300 元折算1 日確定，甫於94年2 月3 日
    執行完畢。詎其猶不知悔改，復基於施用第一級毒品海洛因
    之犯意，於95年12月2 日晚上8 時許，在其友人黃俊凱位於
    彰化縣和美鎮○○里○○路528 號之住所，以將海洛因置入
    針筒內摻水稀釋後注射之方式，施用第一級毒品海洛因1 次
    。嗣因其係毒品列管人口，於95年12月3 日下午2 時許，至
    警局採集尿液送驗，結果呈海洛因代謝物可待因及嗎啡陽性
    反應，始悉上情。
二、案經彰化縣警察局和美分局報請臺灣彰化地方法院檢察署檢
    察官偵查起訴。
    理    由
一、除被告所犯為死刑、無期徒刑、最輕本刑為3 年以上有期徒
    刑之罪或高等法院管轄第1審案件者外，於前條第1項程序進
    行中，被告先就被訴事實為有罪之陳述時，審判長得告知被
    告簡式審判程序之旨，並聽取當事人、代理人、辯護人及輔
    佐人之意見後，裁定進行簡式審判程序；除簡式審判程序及
    簡易程序案件外，第1審應行合議審判，刑事訴訟法第273條
    之1 第1 項、第284 條之1 分別定有明文。本件被告甲○○
    所犯係死刑、無期徒刑、最輕本刑為3 年以上有期徒刑之罪
    或高等法院管轄第1 審案件以外之罪，並於本院行準備程序
    時就被訴事實為有罪之陳述，本院合議庭依前揭規定，經評
    議結果，裁定改由受命法官獨任行簡式審判程序，合先敘明
    。
二、訊據被告甲○○對於前揭犯罪事實於警詢、偵訊、本院準備
    程序及審理時坦承不諱（見臺灣彰化地方法院檢察署96年度
    毒偵字第641 號卷第3 、4 、14、15頁，本院96年度訴字第
    360 號卷第64、65、70-72 頁），且查：
（一）被告尿液經以氣相層析質譜儀（即ＧＣ／ＭＳ）方法檢驗
      結果，確均呈第一級毒品海洛因於人體代謝後之嗎啡陽性
      反應，有尿液檢體採集送驗紀錄表、詮昕科技股份有限公
      司95 年12月14日第5C080141號濫用藥物尿液檢驗報告各1
      紙附卷足證（見臺灣彰化地方法院檢察署96年度毒偵字第
      641號卷第5 頁），是認被告自白核與事實相符。
（二）依鑑識實務，按海洛因施用入人體後水解還原成嗎啡，再
      循嗎啡之代謝方式排出體外，且吸食或施打煙毒者，經人
      體代謝作用於8 小時內，即有30％之量排出，24小時之後
      ，續有約剩餘量之90％再排出，72小時之後仍有剩餘微量
      排出，吸食或施打者個人體質不同，其排出時間亦會有差
      異。是依上開說明，佐以被告前揭尿液檢驗報告，被告自
      白於前揭時間施用第一級毒品海洛因1 次等語，足認被告
      自白核與事實相符，堪可採為論罪科刑之依據。
（三）被告前因施用毒品案件，經本院裁定送觀察、勒戒後，認
      無繼續施用毒品之傾向，於92年12月30日執行完畢釋放，
      並由臺灣彰化地方法院檢察署檢察官以92年度毒偵字第31
      29號為不起訴處分確定，此有臺灣高等法院被告前案紀錄
      表及臺灣彰化地方法院檢察署刑案資料查註紀錄表各1 份
      在卷可按。其於前開觀察、勒戒執行完畢後，5 年內再犯
      本案施用第一級毒品1 次之犯行，與毒品危害防制條例第
      23條第2 項之規定相符。本件事證明確，被告犯行堪以認
      定，應予依法論科。
三、核被告甲○○所為，係犯毒品危害防制條例第10條第1 項之
    施用第一級毒品罪。其施用第一級毒品而持有之低度行為，
    為施用之高度行為所吸收，不另論罪。又臺灣彰化地方法院
    檢察署95年度毒偵字第1474號併辦意旨書所載之其中被告於
    本件判決有罪部分之施用時點即95 年12 月2 日晚上8 時許
    施用海洛因1 次之犯行，與起訴書犯罪事實欄所載為同一事
    實，本院自應併為審理（至該案其餘移送併案部分，則難認
    為起訴效力所及而應退回由檢察官另為適法之處理，詳見理
    由欄五所載）。另被告前因施用第一級毒品案件，經本院於
    93年7 月8 日以93年度訴字第421 號判決判處有期徒刑6 月
    ，如易科罰金以300 元折算1 日確定，甫於94年2 月3 日執
    行完畢，此有臺灣高等法院被告前案紀錄表及臺灣彰化地方
    法院檢察署刑案資料查註紀錄表各1 份在卷可考。其於受有
    期徒刑執行完畢後，5 年以內故意再犯本件有期徒刑以上之
    罪，為累犯，應依刑法第47條第1 項規定，加重其刑。爰審
    酌被告前因施用毒品犯行曾經觀察、勒戒，竟又再施用毒品
    ，無視於毒品對於自身健康之戕害及國家對於杜絕毒品犯罪
    之禁令，惡性非輕，惟自始坦承犯行，施用之次數僅1 次，
    再本於施用毒品犯罪之人，亦為「病人」之考量等一切情狀
    ，量處如主文所示之刑。
四、公訴意旨另略以：被告自95年11月間某日起同年12月2 日晚
    上8 時許止，除上開經本院判決有罪之施用海洛因1 次犯行
    外，在其位於彰化縣和美鎮○○里○○路6 號之住所，及其
    友人黃俊凱位於彰化縣和美鎮○○里○○路528 號之住所，
    以將海洛因置入針筒內摻水稀釋後注射之方式，接連施用第
    一級毒品海洛因多次，因認被告此部分另涉有違反毒品危害
    防制條例第10條第1 項之罪嫌。然按犯罪事實應依證據認定
    之，無證據不得認定犯罪事實，刑事訴訟法第154 條第2 項
    定有明文；復按被告之自白，不得作為有罪判決之唯一證據
    ，仍應調查其他必要之證據，以察其是否與事實相符，刑事
    訴訟法第156 條第2 項亦有明文。公訴人認被告涉有此部分
    之犯行，無非係以被告之自白為其唯一之論據，查被告固於
    本院審理時坦認自自95 年11月間某日起同年12月2 日晚上8
    時許止，除上開經本院判決有罪之施用海洛因1 次犯行外，
    尚在其位於彰化縣和美鎮○○里○○路6 號之住所，及其友
    人黃俊凱位於彰化縣和美鎮○○里○○路528 號之住所，以
    將海洛因置入針筒內摻水稀釋後注射之方式，接連施用第一
    級毒品海洛因多次，然除被告唯一之自白外，並無其他證據
    足以佐認與事實相符，依前開刑事訴訟法所定之證據法則，
    自難逕認被告確有此部分施用第一級毒品海洛因多次之行為
    。此外，復查無其他積極之證據足認被告有何此部分之施用
    海洛因多次之犯行。惟公訴人認此部分與前開被告經判決有
    罪之施用海洛因1 次之犯行間，具有集合犯包括一罪之關係
    ，爰均不另為無罪之諭知，附此敘明。
五、至臺灣彰化地方法院檢察署96年度毒偵字第1018號、96年度
    毒偵字第1474號、96年度毒偵字第1794號、96年度毒偵字第
    1647號號移送併案審理意旨認為：被告於95年9 月間某日起
    ，至96年2 月27日下午3 時許，除上開經本院判決有罪之被
    告於95年12月2 日晚上8 時許施用海洛因1 次之犯行外，另
    有在不詳處所或其位於彰化縣和美鎮○○里○○路6 號之住
    所，施用第一級毒品海洛因多次之罪嫌。因施用毒品本身即
    具有成癮性，且施用行為本身即有反覆之性質，故被告多次
    密集施用第一級毒品海洛因之犯行，在法律評價上應屬於包
    括一罪的集合犯。上開4 件同一被告所涉施用第一級毒品海
    洛因之犯行，與本案係屬實質上一罪關係，均應移送本院併
    案審理等語。
（一）按刑法第56條連續犯之規定業於94年2月2日修正公布刪除
      ，並於95年7月1日施行，而依新法對於上開反覆實施犯罪
      模式之對應處置，除合於「接續犯」或「包括一罪」之情
      形外，則僅能依數罪併罰之規定個別處斷。依最高法院86
      年臺上字第3295號判例意旨，數行為於同時同地或密切接
      近之時地實施，侵害同一之法益，各行為之獨立性極為薄
      弱，依一般社會健全觀念，在時間差距上，難以強行分開
      ，在刑法評價上，以視為數個舉動之接續施行，合為包括
      之一行為予以評價，較為合理，方屬接續犯之範疇，足見
      「接續犯」之成立，係以時、空密接性為前提要件，即透
      過對於同一法益之同種類侵害行為繼續不間斷之實行，業
      已稀釋個別行為之獨立性，致使刑法評價時將之視為單一
      、整體之犯罪行為，以符合社會一般人對於行為概念之認
      知，並與行為人之犯罪目的相互結合；至於學理上「包括
      一罪」概念中，與施用毒品之犯罪型態較有關聯者，應屬
      「集合犯」之態樣，此即依一般社會通念，特定犯罪行為
      具有反覆實施之特性，立法者於制定刑罰法律之初，亦已
      認知該種行為類型之反覆性，而有意藉由法條中客觀構成
      要件之行為要素，涵括上開具有反覆實施特性之數個犯罪
      行為，仍僅接受一次刑法之評價為已足；然施用毒品犯罪
      ，或為零星偶一之施用，是自難認立法者於制定刑罰法律
      之初，已認知該種行為類型之反覆性，且有意藉由法條中
      客觀構成要件之行為要素，涵括上開具有反覆實施特性之
      數個犯罪行為，況海洛因屬中樞神經抑制劑，使用者固會
      對其產生生理及心理之依賴性，惟施用者是否因而對海洛
      因習慣成癮，仍應視施用者之施用劑量、施用頻率及個人
      耐藥性等因素而定。
（二）觀乎被告於本院審理中自承：其每次施用毒品後，均想戒
      毒，且每次購買毒品均係向不同之人購買等語（見本院96
      年度訴字第360 號卷第72頁），被告每次施用毒品之犯意
      係屬獨立另起，且施用海洛因是否業已習慣成癮，尚有疑
      義，卷內亦無相關資料足以佐證，尚難僅憑被告之自白遽
      為認定，是上開併辦意旨，本院實難憑採。又觀諸併案部
      分即被告於96年2 月8 日或其前3 日內之某時、96年2 月
      20日、96年2 月27日施用海洛因之犯行，距起訴部分即96
      年12月2 日之施用時點，已逾2 個多月，該次犯行與經起
      訴論罪部分之犯行間，係明顯可分而具有獨立性，核與前
      揭最高法院86年臺上字第3295號判例所稱「數行為於同時
      同地或密切接近之時地實施」之特性並不相符，亦難認合
      於「接續犯」之前提要件。
（三）檢察官移送併案審理部分之被告所為，既應依新法處斷，
      而該次施用海洛因之犯行亦應評價為獨立行為，是自當論
      以數罪而分論處罰，本院無從併予審究，此部分應退由檢
      察官另行處理。
據上論斷，應依刑事訴訟法第273 條之1第1項、第299條第1項前
段，毒品危害防制條例第10條第1 項、第23條第2 項，刑法第11
條前段、第47條第1 項，判決如主文。
本案經檢察官莊佳瑋到庭執行職務。
中　　華　　民　　國　　96　　年　　4 　　月　　30　　日
                  刑事第八庭    法  官  林秉暉
以上正本證明與原本無異。
如不服本判決，應於判決送達後10日內，向本院提出上訴狀 (須
附繕本)。
中　　華　　民　　國　　96　　年　　5 　　月　　1 　　日
                                書記官  梁高賓
附錄論罪科刑法條：
毒品危害防制條例第10條第1項
施用第一級毒品者，處6月以上5年以下有期徒刑。
